臺灣高等法院刑事判決　　　　　　　　92年度上訴字第2530號
上　訴　人　臺灣臺北地方法院檢察署檢察官
上　訴　人
即　被　告　戊○○
選任辯護人　任鳴鉅律師
上　訴　人
即　被　告　丙○○
　　　　　　丑○○
　　　　　　　　　　香港
　　　　　　甲○○
　　　　　　　　　　號
　　　　　　辛○○
　　　　　　　　　　樓之2
上　一　人
選任辯護人　王宇晁律師
上列上訴人因違反期貨交易法等案件，不服臺灣臺北地方法院91
年度訴字第521號，中華民國92年3月27日及92年6月19日第一審
判決（起訴案號：臺灣臺北地方法院檢察署90年度偵字第20629
號），提起上訴，本院判決如下：
    主  文
原判決撤銷。
戊○○、丙○○、丑○○共同常業詐欺，戊○○處有期徒刑壹年
陸月；丙○○處有期徒刑壹年貳月，緩刑伍年；丑○○處有期徒
刑參年陸月。
甲○○、辛○○共同常業詐欺，累犯，甲○○處有期徒刑壹年拾
月；辛○○處有期徒刑壹年陸月。
    事  實
一、戊○○於民國92年間有侵占罪前科；甲○○曾有業務過失致
    死、遺棄、傷害及妨害公務等罪前科，其於84年間因業務過
    失致死等罪前科，經臺灣臺北地方法院判處應執行有期徒刑
    1年6月，於87年3月14日執行完畢；辛○○曾有妨害自由及
    偽造文書等罪前科，其於86年間因妨害自由案件，經臺灣屏
    東地方法院判處有期徒刑5月，於88年3月12日執行完畢。戊○○、丙○○、丑○○、甲○○辛○○共同基於以詐欺為常
    業之犯意聯絡，欲假藉經營期貨經理、顧問事業為遂行詐騙
    目的之手段，於90年3月16日在臺北市大安區○○○路○段
    191號14樓設立「美林洋行」（該行號僅向臺北市政府辦理
    營利事業登記，未經財政部證券暨期貨管理委員會許可），
    由戊○○擔任名義之負責人，該行號財務係由不詳年籍姓名
    已成年之香港地區男子Kelvin及Ben（未據起訴）負責，先
    行在各大報紙刊登廣告，對外招聘內勤登記員等員工，應徵
    者只要財力足夠即予錄用，迨不特定之不知情者應徵錄取上
    班後，即由Kelvin、Ben及丑○○（Tom）等人在旁指導，負
    責教導新進員工外匯買賣之概念、技巧，同時施以填寫及核
    算公司客戶從事外匯期貨保證金交易之計算表訓練，並由丙○○（化名李湘淋）、辛○○（化名洪志華）、子○○（化
    名芳芳，另案處理）、甲○○（化名余敏龍）從旁誘導，虛
    偽製造操作績效，偽造獲利，誘使不知情之員工乙○○、庚○○、癸○○、己○○、丁○○、壬○○陷於錯誤，誤認「
    美林洋行」確有從事外匯保證金交易業務，並經「美林洋行
    」仲介，與境外交易商澳門華裕亞洲無限公司NATIVE RICH
    （ASIA）COMPANY簽約，以最低美金2萬元開戶（如預算不足
    可酌減），並由丙○○、子○○及其他不詳姓名員工分別帶
    同乙○○、庚○○、癸○○、己○○、丁○○、壬○○至銀
    行匯款美金1萬元至2萬餘元不等至香港HONGKONG AND
    SHANGHAI BANKING CORPORATON LIMITED，帳號000-000-0-0
    000000號，戶名NATIVE RICH（ASIA）COMPANY，充當保證金
    匯入從事外匯保證金期貨交易，「美林洋行」並提供盤房電
    腦虛偽連線外匯即時看盤，及偽設專線在盤房內供客戶以已
    設定連線至某不詳共犯之香港或澳門處之電話，使客戶誤認
    直接下單買賣，「美林洋行」以每口美金500元計算，收取
    每口交易美金80元之手續費，嗣乙○○於90年4月9日到公司
    上班，於90年4月17日匯款美金7222.22元、4月20日匯款美
    金2,777.78元，庚○○於90年5月間上班，先交付Kelvin 定
    金新台幣1萬元，於90年5月21日匯款美金1萬元，癸○○於
    90年3月14日上班，於90年3月26日匯款1萬美金，同年3月29
    日再匯款12,084.22，己○○匯於90年4月18日上班，90年4
    月23日匯款新台幣63萬元，同年5月17日匯款新台幣11萬元
    ，及於同年5月間再匯新台幣13萬元與20萬元，丁○○於90
    年6月25日上班，於90年6月29日匯款美金21,621元，於90
    年7月6日匯款美金20,0270.32元及於同年7月9日匯款美金
    6,216.38元，於90年7月9日匯款美金3,513.51元，計丁○○
    共匯給美金30,021元，另壬○○於90年在「美林洋行」工作
    期間，共匯予新台幣108萬元。嗣Kelvin等人向被害人等表
    示投資虧損殆盡，被害人等始知受騙。
二、案經乙○○、己○○、癸○○、庚○○、丁○○、壬○○訴
    由臺北市政府警察局大安分局報請臺灣臺北地方法院檢察署
    檢察官偵查起訴。
    理  由
一、訊據被告戊○○、丙○○、丑○○、甲○○、馮登祥均矢口
    否認犯行，被告戊○○辯稱：「判得太重了，伊雖係美林洋
    行之負責人，惟實際財務及業務之運作，均由香港地區人士
    Kelvin、Ben負責，伊未用假名，在裡面是負責清潔的工作
    ，薪水約新台幣2萬元左右，也沒有投資，伊一共在裡面工
    作了3個月，是朋友介紹我去的，他的名字我不知道云云。
    被告丙○○辯稱：伊也是投資者，為何有罪，「李湘玲」是
    媽媽幫伊取的，以前就叫丙○○，但筆劃不好，所以才改的
    。伊也有投資新台幣1百多萬元，在裡面是寫寫文件，算損
    益，約做了1、2週，他們要其跟余小姐在一起，伊相信可以
    投資才投資進去的，那時主管是Kelvin，當初他叫伊跟余小
    姐投資1萬元美金，後來有要其投資2萬元美金，余小姐跟其
    說可以投資，伊錢是向爸媽借的云云。被告丑○○辯稱：伊
    沒有用假名，也有在這家公司下單，其原在澳門NATIVE RICH
     COMPANY從事外匯投資買賣，經該公司人員介紹前往「美林
    洋行」進行投資，始認識戊○○、Kelvin及Ben，改在台灣
    地區「美林洋行」進行投資，因為與Kelvin、Ben同為香港
    地區人士溝通較方便，該二人有事外出或替該二人與台灣客
    戶溝通翻釋，始會為「美林洋行」之客戶服務云云。被告甲○○辯稱：伊有投資新台幣96萬元，之前在萬通銀行交易，
    那時是2萬5千美金，後來輸了，又經朋友介紹，才到這裡投
    資，伊沒有領薪水，也沒有分紅云云。被告馮登祥辯稱：其
    對外名字使用洪志華係因為找工作時尚不知該應徵之公司性
    質，為保護自己之故，其亦係「美林洋行」之客戶，為受害
    者，並未共同經營「美林洋行」云云。
二、惟查：
（一）、右揭事實，業據證人乙○○、己○○、癸○○、庚○○
        、丁○○、壬○○指訴綦詳，於原審審理時，證人庚○○、乙○○並駁斥證稱當時丑○○之國語比Kelvin、
        Ben 差，不可能為其二人翻譯，證人乙○○並證述甲○○尚對於其他投資人在另一房間予以遊說等情；證人己○○指訴被告馮登祥係美林洋行係從事期貨交易顧問事
        業綦詳，證人己○○並到庭與被告馮登祥進行對質交互
        詰問，堅詞指認被告馮登祥與香港人Kelvin等人共同參
        與經營期貨顧問事業而有犯意聯絡，證稱：其在抄寫報
        表時，被告馮登祥進入工作之房間，說又賺了一筆，並
        由Kelvin當其面前交其新台幣9萬元以示確有賺錢，被
        告表示要其跟著操作即可，且教導其如何下單操作、如
        何對沖、看行情等語明確（見原審92年6月5日審判筆錄
        ），此外，尚有臺北市政府營利事業登記證、使用執照
        存根、匯款單、對帳單、華裕亞洲公司客戶協議書、客
        戶資料聲明、交易規則、信用戶口同意書、佣金獎金表
        、風險披露聲明、報紙廣告、結匯證明、內政部警政署
        入出境管理局90年12月31日90境信宋字第085471號函在
        卷可資佐證。
（二）、查Native Rich Company並無在香港公司註冊或領有商
        業登記紀錄，有行政院大陸委員會香港事務局92年12
        月18日（92）港局商字第2613號函暨附件及行政院大陸
        委員會92年11月26日陸港字第09200211816號函等在卷
        可稽。是Native Rich Company在香港既未經登記許可
        從事金融仲介業務，從而「美林洋行」即不可能仲介客
        戶與香港Native Rich Company簽約從事外匯等保證金
        交易業務；又縱澳門設有Native Rich Company公司，
        惟「美林洋行」均要求被害人等將資金均匯往香港，而
        香港並非免租稅之地區，在澳門從事外匯等保證金交易
        業務，並無可能將款項匯往香港，顯然「美林洋行」不
        可能仲介客戶與澳門地區之任何公司簽約從事外匯等保
        證金交易之業務；足證「美林洋行」實際上並無經過香
        港或澳門Native Rich Company下單買賣從事外匯保證
        金交易之情形至灼。被告丑○○、甲○○、辛○○雖聲
        請調閱「美林洋行」設址之台北市○○○路○段191號14
        樓登記裝機電話如0000 0000、00000000之電信收據及
        國際電話通話明細結果，因逾保存期限而無結果，有中
        華電信股份有限公司台北北區營運處93年2月19日北北
        營93字第93C0000000-0函覆單在卷可查，然縱「美林洋
        行」於前開時間，有與香港或澳門地區電話往來，然其
        僅為欺騙被害人之手段，亦不足以證明「美林洋行」仲
        介客戶與Native Rich Company簽約從事外匯等保證金
        交易業務實在。
（三）、查「美林洋行」實際上並未從事或仲介外匯保證金業務
        ，僅係以應徵作業員等之名義, 誘使不特定之被害人前
        往應徵工作，迨被害人前往應徵後，即佯以教授抄寫及
        計算外幣買賣匯率及盈虧及抄寫報表等簡易事務，夾以
        不實之數據資料，使各被害人誤認經由「美林洋行」從
        事外匯保證金交易，可輕易獲利，因而陷於錯誤交付款
        項。而被告等人於被害人匯款後，並未實際替各被害人
        下單交易，事後再以不實之資料向各被害人誑稱業已虧
        損，騙使各被害人繼續交付款項，或以之搪塞等詐術，
        向各被害人詐取財物，自屬詐欺無疑。
（四）、綜上所述，被告等前開辯解，均非實在而無可採，本件
        事證明確，被告等之犯行洵堪認定。
三、按刑法上所謂常業犯，指反覆以同種類行為為目的之社會活
    動之職業性犯罪而言，至於犯罪所得之多寡，是否恃此犯罪
    為唯一之謀生職業，則非所問，縱令兼有其他職業，仍無礙
    於該常業犯罪之成立（最高法院85年度臺上字第510號判例
    參照）。查被告戊○○、丙○○、丑○○、甲○○、辛○○
    假藉經營期貨經理、顧問事業為手段，對至公司求職者施以
    詐術，誘使其等陷於錯誤，而誤以投資外匯保證金交易，匯
    給款項，卻無實質進行交易，依彼等實施犯罪之手段、時間
    、被害人數、及詐得之金額所示，顯屬反覆以同種類行為為
    目的之社會活動之職業性犯罪，自屬常業犯無疑。核被告等
    戊○○、丙○○、丑○○、甲○○、辛○○所為，均係犯刑
    法第340條之常業詐欺罪。被告戊○○、丙○○、丑○○、
    甲○○、辛○○與歐孟羚、Kelvin及Ben之成年男子等人間
    ，互有犯意聯絡及行為分擔，均為共同正犯。起訴書認被告
    係違反期貨交易法第112條第5款之罪，尚有未洽，惟其基本
    社會事實相同，其起訴法條應予變更。被告甲○○、辛○○
    前曾犯有如事實欄所載之罪，並經執行完畢，有本院被告全
    國前案紀錄表在卷可按，其於5年之內再犯有期徒刑以上之
    本罪，為累犯，應依刑法第47條之規定，加重其刑。
四、原審據以論罪科刑，固非無見，惟查其誤認「美林洋行」確
    實仲介客戶與香港Native Rich Company簽約從事外匯等保
    證金交易業務，被告等係違反期貨交易法第112條第5款之罪
    云云，尚有未洽如前述；被告等上訴否認犯罪，並無理由；
    檢察官對於被告戊○○、丙○○、丑○○、甲○○部分，循
    告訴人之請求上訴意旨略以：被告戊○○、丙○○、丑○○
    及甲○○等人於告訴人舉發美林洋行詐騙案期間，又於同一
    地址繼續詐騙無辜之求職民眾，誘使從事虛假之期貨操作，
    使求職者之生計陷入絕境，且其等於事發後仍以告訴人已簽
    立投資契約作為要脅，迫使告訴人向家人、朋友，甚或地下
    錢莊借錢償還，幾乎逼使告訴人走上家破人亡之自殺絕境，
    渠等詐騙之人數眾多，金額更逾數億，實惡行重大之至，原
    審竟僅處以區區數個月刑期，實不足以為懲戒，反鼓勵其等
    同儕紛起效尤，將造成對社會大眾之鉅大危害，刑期應均予
    以加重等語，非無理由，且原判決復有如前述之瑕疵，自應
    由本院予以撤銷改判。另就被告馮登祥上訴部分，雖未經檢
    察官上訴，且刑事訴訟法第370條第1項規定：「由被告上訴
    或為被告之利益而上訴者，第二審法院不得諭知較重於原審
    判決之刑」，此為禁止不利益變更之原則，惟同法文第2項
    規定：「但因原審判決適用法條不當而撤銷之者，不在此限
    」，本件顯有因原審判決適用法條不當而撤銷之情形，自不
    受「不得諭知較重於原審判決之刑」之約束，合予敘明。爰
    審酌被告等人犯罪之動機、目的，或對外使用化名以逃避查
    緝之手段、其等向外招攬客戶，使不熟悉外匯保證金買賣之
    民眾，從事外匯保證金之交易，造成財產上重大損失，並危
    害本國主管機關對於期貨交易之管理及犯罪後均矢口否認犯
    行之態度等一切情狀，分別量處如主文所示之刑。
五、又被告丙○○前未曾受有期徒刑以上刑之宣告，有前揭本院
    被告全國前案記錄表在卷為憑，乃因一時失慮，罹犯本案，
    經此刑之宣告後，足資警惕，信無再犯之虞，因認所宣告之
    刑以暫不執行為適當，爰併宣告緩刑5年。
六、被告戊○○、丑○○經合法傳喚，無正當之理由不到庭，爰
    不待其陳述，逕行判決。
據上論斷，應依刑事訴訟法第369條第1項前段、第364條、第299
條第1項前段、第300條、第371條、刑法第28條、第340條、第47
條、第74條第1款，罰金罰鍰提高標準條例第1條，判決如主文。
本案經檢察官邱美育到庭執行職務。
中　　華　　民　　國　　94　　年　　11　　月　　29　　日
　　　　　　　　　刑事第十一庭審判長法　官　陳祐輔
　　　　　　　　　　　　　　　　　  法　官　陳國文
　　　　　　　　　　　　　　　　　  法　官　江國華
以上正本證明與原本無異。
如不服本判決，應於收受送達後10日內向本院提出上訴書狀，其
未敘述上訴之理由者並得於提起上訴後10日內向本院補提理由書
（均須按他造當事人之人數附繕本）。
                                    書記官  陳秋萍
中　　華　　民　　國　　94　　年　　11　　月　　29　　日
刑法第340條
 以犯第 339 條之罪為常業者，處一年以上七年以下有期徒刑，
得併科五萬元以下罰金。
